【裁判字號】    99,聲國,11
【裁判日期】    990825
【裁判案由】    訴訟救助
【裁判全文】
臺灣高等法院民事裁定                  99年度聲國字第11號
聲請人  甲○○
上列聲請人因與相對人臺北縣政府等間再審之訴事件，聲請訴訟
救助，本院裁定如下：
    主  文
聲請駁回。
聲請費用由聲請人負擔。
    理  由
一、按「當事人無資力支出訴訟費用者，法院應依聲請，以裁定
    准予訴訟救助。但顯無勝訴之望者，不在此限。法院認定前
    項資力時，應斟酌當事人及其共同生活親屬基本生活之需要
    」，民事訴訟法第107條定有明文。「無資力支出訴訟費用
    之事由，應釋明之」，民事訴訟法第109條第2項亦有明定。
    又所謂顯無勝訴之望者，係指法院依據當事人所主張之事實
    ，無須調查辯論，即知其應受敗訴之裁判者而言。如當事人
    之訴不合法不能補正或未經補正，或當事人之主張縱為真實
    ，在法律上仍應受敗訴之裁判之情形。若本案訴訟尚須經法
    院調查辯論後，始能知悉其勝訴或敗訴之結果，即不得謂為
    顯無勝訴之望。
二、聲請意旨略以：伊無房屋可居住，且為國小畢業識丁無幾，
    無一技之長，現亦無工作，實無資力繳納訴訟費用，且本訴
    訟必有勝訴之望，有戶籍謄本、臺北縣石門鄉戶政事務所戶
    籍遷徙登記通知書、所得資料清單、財產歸屬資料清單、民
    國99年2月8日臺北縣失業急難救助審核結果通知書及臺北縣
    政府新希望關懷卡、醫療費用明細及收據、全民健康保險門
    診交付檢驗或調劑處方箋、老梅公園開發建設用地查估補償
    資料一覽表、用地內建築物查估清冊、臺北縣石門鄉老梅公
    園用地農林作物查估清冊、地圖、臺北縣政府稅捐稽徵處淡
    水分處函、照片、交通部觀光局北海岸及觀音山國家風景區
    管理處函、臺北縣政府函為證，爰依民事訴訟法第107條、
    第109條第2項、第110條規定聲請准予訴訟救助云云。
三、經查，聲請人對本院99年度國抗字第4號確定裁定（下稱原
    確定裁定）聲請再審，經本院99年度再抗國字第1號受理，
    並主張其無資力支出再審聲請費用，而聲請訴訟救助，前經
    本院99年度聲國字第4號裁定駁回，聲請人復提出戶籍謄本
    、臺北縣石門鄉戶政事務所戶籍遷徙登記通知書、所得資料
    清單、財產歸屬資料清單、臺北縣失業急難救助審核結果通
    知書及99年度臺北縣政府新希望關懷卡、醫療費用明細及收
    據、全民健康保險門診交付檢驗或調劑處方箋、老梅公園開
    發建設用地查估補償資料一覽表、用地內建築物查估清冊、
    臺北縣石門鄉老梅公園用地農林作物查估清冊、地圖、臺北
    縣政府稅捐稽徵處淡水分處函、照片、交通部觀光局北海岸
    及觀音山國家風景區管理處函、臺北縣政府函（見本院卷第
    4-27頁）等證據，再為訴訟救助之聲請。惟查，前開證據固
    能釋明聲請人前有失業、名下無財產且98年度無所得之事實
    ，惟其已獲臺北縣政府社會局核定99年2月至4月按月撥付新
    臺幣（下同）5,000元之失業急難救助，且依財政部臺灣省
    北區國稅局97年度綜合所得稅各類所得資料清單所示，其97
    年有薪資所得20萬元（見本院卷第7、8頁），並參酌聲請人
    為40年7月3日生，現年59歲，非無工作能力，實難認其無資
    力支出1,000元之再審聲請裁判費。況原確定裁定係以：聲
    請人提起抗告，未據繳納抗告費，雖向本院聲請訴訟救助，
    惟業經本院於99年4月6日以99年度聲字第103號裁定駁回，
    經本院裁定限期命聲請人補正抗告費，聲請人逾期未繳納之
    理由，認聲請人之抗告不合法而裁定駁回其抗告，經核並無
    違誤，聲請人對原確定裁定聲請再審，僅泛稱原裁定未斟酌
    臺北縣政府90年10月4日90北府地用字第355823號函及交通
    部觀光局北海岸及觀音山國家風景區管理處98年12月4日北
    觀企字第0980100410號函、相片及地圖等證據（見本院再抗
    國字卷第10-15頁），而依民事訴訟法第507條、第496條第1
    項第9至13款規定聲請再審，惟原確定裁定係以聲請人逾期
    未繳費為由駁回其抗告，前開主張及證據均與原確定裁定無
    涉，聲請人復未具體表明原確定裁定有何符合前開再審事由
    之處，難謂已具體表明再審事由，則其所提之再審聲請即顯
    不具勝訴之望，揆諸前開說明，其訴訟救助之聲請自無從准
    許，應予駁回。爰裁定如主文。
中    華    民    國    99    年    8     月    25    日
                    民事第十四庭
                        審判長法  官 林金村
                              法  官 李慈惠
                              法  官 湯美玉
正本係照原本作成。
如不服本裁定，應於收受送達後10日內向本院提出抗告狀，並應
繳納抗告費新台幣１千元。
中    華    民    國    99    年    8     月    25    日
                              書記官 蕭進忠

司法院資訊處製作；財團法人民間司法改革基金會備份。
